【裁判字號】    89,訴,253
【裁判日期】    890614
【裁判案由】    違反槍砲彈藥刀械管制條例
【裁判全文】
臺灣屏東地方法院刑事判決                          八十九年度訴字第二五三號
    公  訴  人  臺灣屏東地方法院檢察署檢察官
    被      告  甲○○
    指定辯護人  本院公設辯護人  乙○○
右列被告因違反槍砲彈藥刀械管制條例案件，經檢察官提起公訴（八十九年度偵字第
一○六七號），本院判決如左：
    主  文
甲○○未經許可持有爆裂物，處有期徒刑貳年柒月，併科罰金新臺幣捌萬元，罰金如
易服勞役以新臺幣玖佰元即銀元參佰元折算壹日。又未經許可持有刀械，處罰金新臺
幣捌萬元，罰金如易服勞役以新臺幣玖佰元即銀元參佰元折算壹日，扣案掃刀壹把沒
收。應執行有期徒刑貳年柒月，罰金新臺幣拾參萬伍仟元，罰金如易服勞役以新臺幣
玖佰元即銀元參佰元折算壹日，扣案掃刀壹把沒收。
    事  實
一、甲○○於民國七十七年間在屏東縣東港鎮某處製造完成具殺傷力、刀刃長約八十
    六公分、刀柄長約九十六公分之掃刀一枝（製造掃刀部分追訴權時效已完成），
    即未經許可而持有該掃刀。甲○○另行起意於八十四年間在高屏溪畔拾獲具破壞
    性、殺傷力之土製爆裂物（以市售二百五十公克裝舒跑飲料空鐵罐為容器，內裝
    鐵釘及黑色火藥，以揉成一團之報紙封口，外纏黃色膠帶並露出一條長七點五公
    分之爆引，利用點火方式引爆）一個，亦未經許可而持有該爆裂物。嗣於八十九
    年二月十一日十四時三十分許，在新園鄉○○村○○路○○道路旁其飼養山豬之
    工寮遭警查獲，並扣得上開掃刀及爆裂物（該爆裂物業經內政部警政署刑事警察
    局派員鑑驗並以水砲擊解）。
二、案經屏東縣警察局東港分局移送台灣屏東地方法院檢察署檢察官偵查起訴。
    理  由
一、右開事實業據被告甲○○坦承不諱，並有掃刀一把及爆裂物一枚扣案足憑，又查
    獲之刀械其刀刃長八十六公分、刀柄長九十六公分、刀全長一八二公分，係掃刀
    ，而掃刀業經內政部於七十二年十一月十一日以七十二台內警字第一九二一一八
    號公告為「公告查禁之刀械」。再為警所查扣之該顆爆裂物，係以市售二五○公
    克裝舒跑飲料空鐵罐為容器，內裝鐵釘及黑色火藥，以揉成一團之報紙封口，外
    纏黃色膠帶，並露出一條長七點五公分之爆引，利用點火方式引爆，經以水砲擊
    解，發生爆炸，碎片四射，認具破壞性與殺傷力，亦有內政部警政署刑事警察局
    八十九年三月一日刑偵五字第二四六九五號爆炸（裂）物鑑驗處理通知書乙紙在
    卷可考。此外，復有屏東縣警察局東港分局八十九年二月十一日之搜索扣押證明
    筆錄一紙在卷可按，事證明確，被告犯行堪以認定。
三、核被告所為，係犯槍砲彈藥刀械管制條例第七條第四項之未經許可持有具有殺傷
    力之爆裂物罪，及同條例第十四條第三項未經許可持有具殺傷力刀械罪。又被告
    雖自七十七年間起即持有上開管制刀械掃刀，另自八十四年間即持有上開管制爆
    裂物，惟持有管制之刀械及爆裂物乃行為之繼續，而被告係於八十九年二月十一
    日為警查獲，故應適用修正後之槍砲彈藥刀械管制條例第七條第四項未經許可持
    有爆裂物罪及第十四條第三項未經許可持有管制刀械罪論處，併此敘明。又被告
    所犯上開二罪間，犯意各別，行為互殊，應予分論併罰。末查被告所持有之爆裂
    物係以火藥置入易開罐封罐製成，即俗稱土製炸彈，雖本件爆裂物鑑驗結果認具
    殺傷力，然應不若如黃色火藥製成或其他軍用制式炸彈深具殺傷力及破壞力，應
    認對社會未足造成強大危險性，又其持有之上揭爆裂物係於屏東縣新園鄉○○村
    ○○里○○道路旁被告之養殖山豬場內所扣得，此有搜索扣押證明筆錄及卷附照
    片三張在卷可憑，本院認其犯罪情節尚屬輕微，犯罪情狀堪可憫恕，本院就未經
    許可持有爆裂物罪認宣告五年之最低度刑，猶嫌過重，爰就未經許可持有爆裂物
    罪部分依刑法第五十九條之規定，減輕其刑。爰審酌被告並無前科，有台灣高等
    法院被告全國前案紀錄表一紙在卷可按，其非法持有具殺傷力之管制刀械及爆裂
    物，危害社會治安，惟其犯後坦承犯行，態度良好，從輕量處如主文所示之刑，
    並諭知罰金刑部分易服勞役之折算標準及應執行之刑。另扣案之掃刀乙把係違禁
    物，爰依刑法第三十八條第一項第一款之規定宣告沒收之，至扣案之具危險性及
    殺傷力之前揭爆裂物一枚，業經內政部警政署刑事警察局因鑑驗需要而以水砲擊
    解後，碎片四射，已不具殺傷力，非違禁物，本院自無庸沒收，附此敘明。
三、末按保安處分係對受處分人將來之危險性所為拘束其身體、自由等之處置，以達
    教化與治療之目的，乃為刑罰之補充制度。本諸法治國家保障人權之原理及刑法
    之保護作用，其法律規定之內容，應受比例原則之規範，使保安處分之宣告與行
    為人所為行為之嚴重性、行為人所表現之危險性，及對於行為人未來行為之期待
    性相當。而保安處分中之強制工作，旨在對嚴重職業性犯罪及欠缺正確工作觀念
    ，使其日後重返社會後，能適應社會生活，此觀刑法第九十條第一項及竊盜犯贓
    物犯保安處分條例第三條第一項規定，亦均係本此意旨而制定，而由法院視行為
    人之危險性格，決定應否交付強制工作，以達特別預防之目的。據此，槍砲彈藥
    刀械管制條例第十九條第一項之規定，不問行為人有無預防矯治其社會危險性之
    必要，一律宣付強制工作三年，拘束其中不具社會危險性之受處分人之身體、自
    由部分，其所採措施與所欲達成預防矯治之目的及所需程度，不合憲法第二十三
    所定之比例原則，故犯槍砲彈藥刀械管制條例第十九條第一項所定之罪，不問行
    為人有無預防矯治其社會危險性之必要，一律宣付強制工作三年之部分，與前開
    意旨不符者，應不予適用，此業據司法院大法官會議釋字第四七一號解釋甚明。
    是以犯槍砲彈藥刀械管制條例第十九條第一項之罪者，如行為人僅係偶發初犯，
    亦無再犯之虞，也不具習慣犯、常業犯之犯罪性格者，殊無當然採保安處分中之
    強制工作以達行為人再社會化或改善行為人潛在危險性格之必要。茲查本件被告
    僅持有上揭刀械一把、爆裂物一枚，持有期間並未以之為犯罪使用，是其行為之
    嚴重性及所表現之危險性均非重大，被告復無前科，有台灣高等法被告全國前案
    紀錄表一紙在卷可按，是其並不具潛在之危險性格，並無藉由保安處分之強制工
    作方式來達到教化與治療之目的，是本案依比例原則，認被告並無依修正後之槍
    砲彈藥刀械管制條例第十九條第一項、刑法第九十條規定宣告施以強制工作之必
    要，併此敘明。
據上論斷，應依刑事訴訟法第二百九十九條第一項前段，槍砲彈藥刀械管制條例第七
條第四項、第十四條第三項，刑法第十一條前段、第五十九條、第五十一條第七款、
第四十二條第二項、第三十八條第一項第一款，現行法規所定貨幣折算新台幣條例第
二條，罰金罰鍰提高標準條例第二條，判決如主文。
本案經檢察官蔡榮龍到庭執行職務。
中      華      民      國      八十九      年      六      月    十四  日
                                      臺灣屏東地方法院刑事第二庭
                                          審判長  法  官  潘正屏
                                                  法  官  包梅真
                                                  法  官  郭書豪
右正本證明與原本無異。
對於本判決如有不服應於收受送達後十日內向本院提出上訴書狀上訴於台灣高等法院
高雄分院並按他造當事人之人數附具繕本。
                                                  書記官  潘豐益
中      華      民      國      八十九      年      六      月    十四  日
槍砲彈藥刀械管制條例第十四條第三項
未經許可，持有或意圖販賣而陳列刀械者，處一年以下有期徒刑、拘役或
新台幣五十萬元以下罰金。
槍砲彈藥刀械管制條例第七條第四項：
未經許可，持有、寄藏或意圖販賣而陳列第一項所列槍砲、彈藥者，處五
年以上有期徒刑，併科新台幣一千萬元以下罰金。


司法院資訊處製作；財團法人民間司法改革基金會備份。
